臺灣臺北地方法院刑事判決　　　　　　　　　　　　　九十年度訴字第一一五一號
　　公　訴　人　臺灣臺北地方法院檢察署檢察官
　　被　　　告　甲○○
　　指定辯護人　乙○
　　輔　佐　人　丁○○○
　　即被告之姐
右列被告因偽造有價證券等案件，經檢察官提起公訴（九十年度偵字第六七０九號）
，乙○判決如左：
    主  文
甲○○共同意圖供行使之用而偽造有價證券，處有期徒刑壹年拾月。緩刑年。
如附表所示之支票沒收。
    事  實
一、甲○○於民國八十九年七月二十六日，在臺北市○○路○段某處，與年籍不詳之
    成年男子「林永芳」共同拾獲丙○○於同年月二十四日（起訴書誤載為二十日）
    上午十一時許，在該址遺失之臺北銀行桂林分行、帳號八四一－０號、票號ＧＬ
    0000000號空白支票一紙後，竟基於意圖為自己不法之所有之犯意聯絡，
    共同侵吞入己。甲○○與「林永芳」復基於意圖供行使之用之犯意聯絡，未經丙
    ○○之同意或授權，於同日在臺北縣板橋市「林永芳」住處，由甲○○在前開支
    票上偽填金額新臺幣（下同）五萬元及發票日八十九年七月二十六日，並由林永
    芳將於不詳時、地利用不知情之刻印店人員偽刻之印章（式樣如偵查卷第二十二
    頁支票發票人簽章處印文）一枚蓋用於前開支票上而偽造該紙支票，之後隨即於
    當日由甲○○持往華信銀行板橋分行提示，嗣經分行人員發覺該紙支票係掛失止
    付票據予以退票，並經臺北市票據交換所報警循線查獲。
二、案經臺北市政府警察局中正第二分局報請臺灣臺北地方法院檢察署檢察官偵查起
    訴。
    理  由
一、右揭犯罪事實，業據被告甲○○於乙○審理時坦承不諱，核與證人丙○○指訴情
    節大致相符，並有附表所示之支票一紙、退票理由單影本、票據掛失止付通知書
    、遺失票據申報書、臺北市票據交換所八十九年八月九日函影本、華信銀行存款
    憑條影本在卷可稽。而被告於九十年五月二十八日偵訊筆錄中所書寫之「伍萬元
    」筆跡核與卷附支票票面金額筆跡相符，附表所示支票正面發票人印文，與證人
    丙○○於九十年九月二十一日偵訊中所提出之印文，顯不相符，證人丙○○亦證
    稱未遺失印章等語，足見系爭支票票面金額係被告書寫，且發票人印文亦係偽造
    。綜上所述，本件事證明確，被告犯行堪予認定，應依法論科。
二、按被告意圖為自己不法所有，將所拾獲如附表所示之空白支票侵占入己，核其所
    為係犯刑法第三百三十七條侵占遺失物罪。次按行使有價證券，以取得票面價值
    之對價，不另論詐欺罪，最高法院二十五年上字第一八一四號判例著有明文。被
    告偽造如附表所示之支票，並持之行使向華信銀行板橋分行「提示」欲取得票面
    價值之對價，核其所為係犯刑法第二百零一條第一項偽造有價證券罪，起訴書意
    旨認被告另涉有刑法第三百三十九條第一項詐欺取財罪，揆諸前開最高法院判例
    意旨，容有誤會，惟已據檢察官以論告書更正在卷，併此敘明。被告行使偽造有
    價證券罪之低度行為為偽造之高度行為所吸收，又偽造印章、印文為偽造有價證
    券行為之一部，均不另論罪。被告與「林永芳」對於侵占遺失物與偽造有價證券
    之行為有犯意聯絡與行為分擔，應論以共同正犯；被告利用不知情之刻印店人員
    偽刻印章一枚，為間接正犯。被告所犯侵占遺失物罪、偽造有價證券罪二罪間，
    有方法、目的之牽連關係，應依刑法第五十五條規定，從一重之偽造有價證券罪
    論處。復按，刑法上之心神喪失與精神耗弱，應依行為時精神障礙程度之強弱而
    定，如行為時之精神，對外界事務全然缺乏知覺理會及判斷作用而無自由決定意
    思之能力者，為心神喪失；如此項能力，並非完全喪失，僅較普通人之平均程度
    顯然減退者，則為精神耗弱，最高法院二十六年渝上字第二三七號判例著有明文
    。查被告雖患有重度智能障礙（重度學習障礙），領具中華民國身心殘障手冊，
    然其於乙○調查中，對於乙○訊問或檢察官詢問犯罪事實時均能清楚回答，且經
    訊問有關共犯之涉案情節，初猶刻意隱匿，乙○綜觀其於乙○之言行、舉止，認
    被告於行為時，並無心神喪失或精神耗弱情形，併此敘明。被告因撿拾他人遺失
    之支票，一時失慮，偽造上開支票，被告犯罪動機單純，其情節尚堪憫恕，情輕
    法重，如依法判處被告前揭偽造有價證券罪之法定最低度之刑，猶嫌過重，爰依
    刑法第五十九條之規定減輕其刑。爰審酌被告犯罪動機、目的、手段、生活狀況
    、智識程度、被告犯罪後已經坦承犯行，知所悔改等一切情狀，量處如主文所示
    之刑，以資懲儆。末查，被告未曾受有期徒刑以上刑之宣告，有臺灣高等法院檢
    察署刑事紀錄簡覆表附卷可稽，其因一時短於思慮，致觸犯本案犯行，經此刑之
    宣告後當知所警惕，信無再犯之虞，乙○認為前開對其宣告之刑，以暫不執行為
    適當，爰宣告緩刑三年，以啟自新。如附表所示之支票（發票人簽章欄上偽造之
    印文不另沒收），應依刑法第二百零五條宣告沒收。
據上論斷，應依刑事訴訟法第二百九十九條第一項前段，刑法第二十八條、第二百零
一條第一項、第三百三十七條、第五十五條、第五十九條、第二百零五條、第七十四
條第一款，罰金罰鍰提高標準條例第一條前段，判決如主文。
本案經檢察官林淑玲到庭執行職務
中    華    民    國      九十一    年      六      月      二十七      日
                                      臺灣臺北地方法院刑事第八庭
                                          法  官  鄭  佾  瑩
附表：
支票一紙：
  ┌─────┬──────┬─────┬──────┬────────┐
  │ 票面金額 │ 發  票  日 │付款銀行  │支 票 號 碼 │偽 造 之 印 文  │
  │（新臺幣）│            │          │            │                │
  ├─────┼──────┼─────┼──────┼────────┤
  │          │  八十九  年│臺北銀行  │ＧＬ一一０  │式樣如偵查卷第二│
  │  伍萬元  │            │          │六二二八號  │十二頁支票發票人│
  │          │七月二十六日│桂林分行  │            │簽章欄之印文    │
  └─────┴──────┴─────┴──────┴────────┘
右正本證明與原本無異。
如不服本判決，應於判決送達後十日內向乙○提出上訴狀(應抄附繕本)。告訴人
或被害人如對於本判決不服者，應具備理由請求檢察官上訴，其上訴期間之計算
係以檢察官收受判決正本之日期為準。
                                          書記官  何  適  熹
中      華      民      國      九十一      年    七    月  十二    日
附錄論罪法條全文：
刑法第二百零一條：
意圖供行使之用，而偽造、變造公債票，公司股票或其他有價證券者，處三年以上十
年以下有期徒刑，得併三千元以下罰金。
行使偽造、變造之公債票、公司股票或其他有價證券或意圖供行使之用收集或交付於
人者，處一年以上七年以下有期徒刑，得併科三千元以下罰金。
刑法第三百三十七條：
意圖為自己或第三人不法之所有，而侵占遺失物、漂流物或其他離本人所持有之物者
，處五百元以下罰金。
